臺灣新北地方法院刑事判決
110年度易字第30號
公  訴  人  臺灣新北地方檢察署檢察官
被      告  楊登耀


選任辯護人  黃俊六律師(法扶律師)          
上列被告因竊盜案件，經檢察官提起公訴（109年度偵字第8035
號），本院判決如下：
    主  文
丙○○侵入住宅竊盜，累犯，處有期徒刑肆月，如易科罰金，以新
臺幣壹仟元折算壹日。
    事  實
一、丙○○於民國108年12月17日凌晨3時許，在新北市○○區○○路0
    段00號「三輝首馥」社區擔任車道保全人員時，見上開社區
    住戶甲○○因酒醉返回新北市○○區○○路0段00號2樓住處取物後
    ，未將該住處大門上鎖即再行外出，竟意圖為自己不法所有
    ，基於竊盜之犯意，未經甲○○同意，侵入該住處內，徒手竊
    取甲○○放置在該住處客廳之鑽戒9顆及手環2個得手。嗣甲○○
    發覺遭竊報警處理，經警循線查獲，並扣得鑽戒9顆及手環2
    個，始悉上情。
二、案經甲○○訴由新北市政府警察局三重分局報告臺灣新北地方
    法院檢察署檢察官偵查起訴。
    理  由
一、證據能力之意見：
　　㈠按被告以外之人於審判外之言詞或書面陳述，除法律有規
      定者外，不得作為證據，刑事訴訟法第159條第1項固有明
      文。惟被告以外之人於審判外之陳述，經當事人於審判程
      序同意作為證據，法院審酌該言詞陳述或書面陳述作成時
      之情況，認為適當者，亦得為證據；當事人、代理人或辯
      護人於法院調查證據時，知有上開刑事訴訟法第159條第1
      項不得為證據之情形，而未於言詞辯論終結前聲明異議者
      ，視為有前項之同意，刑事訴訟法第159條之5亦有明文。
      查本判決下列引用之被告以外之人於審判外之陳述，雖屬
      傳聞證據，因檢察官、被告及辯護人於本院準備程序及審
      判程序均同意有證據能力（見本院卷第44、188頁），迄
      於言詞辯論終結時，亦未聲明異議，本院審酌各該證據作
      成之情況，無非法取證或證明力明顯偏低之瑕疵，以之作
      為證據，應屬適當，依前揭法條規定，認均有證據能力。
　　㈡查下列非屬供述證據之書證及物證，並無證據證明有出於
      違法取得之情形，復經本院依法踐行調查程序，自均有證
      據能力。　　　
　　㈢至被告之辯護人辯稱：被告是身心障礙人士，警員製作警
      詢筆錄時，並無辯護人、法定代理人在場，被告警詢筆錄
      是否有誘導之問題，故爭執其證據能力等語。然本判決下
      列僅引用被告於檢察事務官及檢察官偵訊時及本院審理中
      之陳述，並未採用被告於警詢時之陳述作為本案證據，爰
      不贅述被告於警詢時所為陳述之證據能力，附此敘明。
二、認定犯罪事實所憑之證據及理由：
　　被告丙○○矢口否認有何竊盜犯行，辯稱：我是好心幫告訴人
    撿起來扣押物，她喝醉酒，物品掉滿地，我就幫她撿起來代
    為保管云云；辯護人則以：被告承認拿取扣押物，但被告有
    身心障礙，對周遭事物之判斷能力比一般人低，其自認為是
    保全人員應盡到保全責任，因為告訴人客廳凌亂，被告擔心
    告訴人物品遺失就先撿起來拿到車道旁之辦公室抽屜內保管
    ，被告並未將扣押物拿回家藏匿，且警員作證時也稱，扣押
    物是被告主動拿出來，可以證明被告並未將扣押物據為己有
    ，否則被告應將物品藏匿起來，也不會擺在辦公室，故被告
    並無竊盜之犯意云云置辯。經查：
　　㈠被告於檢察官訊問時供稱：我有進告訴人家，因為當天她
      喝很醉，其他保全大哥叫我扶她回家，我有進到告訴人家
      裡，門是告訴人自己開啟，我把告訴人帶進客廳，本來我
      要離開告訴人家，但我從對講機接到大哥訊息說告訴人有
      朋友在樓下等，大哥叫我下樓詢問告訴人朋友有何事，我
      下樓時沒有關閉告訴人家的門，我到一樓大廳，告訴人朋
      友說要跟告訴人要車費，還要去酒店，所以我又上樓回到
      告訴人家，我回告訴人家時，告訴人家大門仍是開啟，我
      進去時地上物品已經掉滿地，告訴人要我扶她下樓找朋友
      ，我扶告訴人下樓後，又再回到告訴人家，當時門還是沒
      關，我進入告訴人家裡，把地上的手環及鑽戒都拿走，把
      這些物品裝在我的檳榔袋裡，想說等告訴人回來再還她等
      語（見偵卷第70頁正反面）；且被告於本院審理時亦供稱
      ：（告訴人第一次進入她家的時候，是否她自己拿鑰匙開
      啟門進入？）對。（告訴人離開家裡後她的門是否上鎖？
      ）沒有。（告訴人的住處鑰匙是否交給你幫她開啟？）沒
      有，她自己開的。（你是否有拿取告訴人的住處鑰匙？）
      沒有。（當時你進去告訴人的住處時，有無其他同住的人
      在裡面？）沒有。（當天告訴人離開住處後，為何你又想
      要返回告訴人住處？）一樣要去上班，東西撿起來後就關
      門，就回去做自己的事情。（你說幫告訴人把她在地上的
      鑽戒和手環撿起來，是否你就放到自己的口袋裡？）對，
      然後再放回警衛室，就做自己的其他事情。（你第二次進
      入，是因為告訴人前面沒有將門上鎖，所以你就直接可以
      進入？）她門沒有鎖。（因為她門沒有鎖，所以你就直接
      開門進去，就沒有再用鑰匙開？）對，沒有等語（見本院
      卷第189至190頁）。且證人即告訴人甲○○於警詢中證述：
      我於108年12月17日3時許，從外面回來，因為當時我已經
      喝醉，所以被告攙扶我上去我家，我拿完東西又出門，於
      同（17）日19時許，我發現鑽戒及手環等物品都不見才報
      警，大廳警衛告知見我當晚醉得不省人事，才請被告送我
      上去，後來被告陪同我下來後，又有上去我家，警衛詢問
      被告為何還要再上去我家，被告表示：「家門未鎖，幫她
      上去把門關好」，因為大廳警衛跟我講才知道是被告等語
      （見偵卷第8頁正反面）。此外，警方於108年12月17日扣
      押鑽戒9顆及手環2個乙節，有新北市政府警察局三重分局
      扣押筆錄暨扣押物品目錄表（見偵卷第9至11頁）、 贓物
      認領保管單（見偵卷第13頁）及扣押物品照片2張（見偵
      卷第27至28頁）附卷可稽。參以現場照片顯示，告訴人客
      廳遺留之腳印與被告所穿鞋子比對結果大小相符（見偵卷
      第18至27頁）。由上可知，被告攙扶告訴人上樓至住處前
      ，由告訴人自己以鑰匙開啟大門後，2人均進入住處內，
      其後，被告再陪同告訴人下樓離開社區後，被告因該住處
      大門未上鎖，再次上樓，未經告訴人同意，開啟大門侵入
      告訴人住處內，竊取告訴人所有放置在客廳內之鑽戒9顆
      及手環2個得逞後離開現場，應堪認定。
　　㈡查被告於檢察事務官訊問時供稱：我不認識告訴人，當時
      我看到告訴人沒有關好門，東西也掉一地，所以我就上去
      幫忙，當時我撿了鑽戒9顆及手環2個，我身為保全就幫她
      保管，等隔天上班再還她。告訴人沒有請我幫忙整理房屋
      並鎖門，我離開時只有將門輕輕帶上。對於現場留有我的
      鞋印沒有意見，因為我的確有進入告訴人屋内等語（見偵
      卷第59頁）。參以被告於檢察官訊問時所陳述之前開內容
      可知，大廳警衛當晚係請被告陪同酒醉之告訴人返回住處
      ，以保護其人身安全，告訴人離開住處下樓後，被告並未
      受告訴人之委託，代為保管住處內之貴重財物，被告自不
      得未經告訴人同意，再次進入告訴人住處，拿取告訴人所
      有之任何財物。況且，被告身為社區車道保全人員，其職
      責應係維護社區車道之交通安全，告訴人住處內之財物如
      何擺放或有散落一地等情事，均非保全人員所應予管理之
      事務，遑論被告未經告訴人同意，逕自從其住處拿取扣押
      物。從而，被告未經告訴人同意即侵入該住處，並竊取告
      訴人所有之鑽戒9顆及手環2個之行為，主觀上應有竊盜之
      故意甚明。
　　㈢再者，證人即新北市政府警察局三重分局警員乙○○於本院
      審理時證述：告訴人當天報案，因為現場有遺留腳印，我
      們去問總幹事到底有誰進去，因為告訴人說有出去喝兩次
      酒，她是被人扶進去的，我們會詢問到底何人扶她進去，
      總幹事才說是被告帶告訴人進去的；當天我剛好不在，我
      同事先到現場，有跟我做交接，交接完後我有問同事說，
      被告是自己從停車道警衛辦公室拿出來裝有扣押物的檳榔
      袋等語（見本院卷第179至181頁），核與證人甲○○於警詢
      中證述：（警方於108年12月17日22時30分，在新北市○○
      區○○路○段00號1樓，丙○○主動從其口袋交付出其所竊取之
      物品，警方有無當場查扣並製作領據發還予妳？）有，當
      場有查扣並有製作領據發還等語大致相符，並有現場照片
      在卷可按（見偵卷第18至28頁）。由上可知，本件經告訴
      人報案後警員前往該住處調查，並在現場發現遺留腳印，
      再詢問告訴人及總幹事相關線索，總幹事告知當晚是由被
      告扶告訴人回家，警員再詢問被告此事情形，被告才主動
      將裝有扣押物之檳榔袋交予警方查扣。從而，本案失竊之
      扣押物已置於被告實力支配之下，縱將之放置在辦公室抽
      屜內，尚未拿回家藏匿，無論扣押物係由被告是否主動交
      付警方扣押，或由警方主動搜索查扣，應屬既遂。是被告
      及辯護人所辯：被告自認是保全人員應盡到保全責任，見
      告訴人客廳凌亂，擔心其物品遺失，先撿起來拿到辦公室
      抽屜內代為保管，扣押物是被告主動拿出來，可以證明被
      告並未將扣押物據為己有，故被告無竊盜犯意云云，顯為
      事後卸責之詞，不足採信。
　　㈣綜上所述，被告及辯護人上開辯詞不足採信。本件事證明
      確，被告犯行洵堪認定，應依法論科。
三、論罪之法律適用及量刑之審酌情形：
　　㈠核被告所為，係犯係犯刑法第321條第1項第1款之侵入住宅
      竊盜罪。
　　㈡被告前因竊盜案件，經臺灣臺北地方法院以107年度簡字第
      3341號判決判處有期徒刑2月確定，於108年6月19日易科
      罰金執行完畢，有臺灣高等法院被告前案紀錄表存卷可查
      ，其受徒刑之執行完畢，5年以內故意再犯本案為有期徒
      刑以上之罪，為累犯。則被告再犯同為侵害財產法益之加
      重竊盜罪，益見其法制觀念薄弱，缺乏對他人財產權之尊
      重，惡性非輕，顯然對刑罰反應力薄弱而有加重刑度之必
      要，暨權衡本罪之法律目的、罪刑相當原則及相關刑事政
      策，並依司法院釋字第775號解釋意旨為整體評價裁量後
      ，尚不生被告以累犯所處之刑罰超過其所應負擔罪責，人
      身自由因此遭受過苛侵害之情形，本案有依累犯規定加重
      其刑之適用，應依刑法第47條第1項規定加重其刑。
　　㈢被告符合刑法第19條第2項之規定：
　　　按行為時因精神障礙或其他心智缺陷，致其辨識行為違法
      或依其辨識而行為之能力，顯著減低者，得減輕其刑，刑
      法第19條第2項定有明文。本案經本院送請亞東紀念醫院
      就被告之行為進行精神鑑定，鑑定結果略以：被告目前之
      精神科臨床診斷為「輕度智能不足」，此次鑑定中，依被
      告過去之生長發展史與疾病史加上客觀病歷資料來看，被
      告因幼年時期頭部嚴重外傷，影響其腦功能，致使被告認
      知功能較同儕為弱，學齡時期曾接受特殊教育之安排，並
      於青少年期領有診斷為輕度智能不足之身心障礙證明。本
      次心理衡鑑結果亦顯示，被告整體認知功能屬於輕度缺損
      程度，語言表達不佳、邏輯與組織差，會談內容表淺且難
      以描述完整，多將事件歸因他人，與108年於松德院區施
      測之結果相仿，符合「輕度智能不足」之精神科診斷。被
      告於就學階段與初出社會的前幾年，在相對庇護的環境下
      工作，整體行止尚能符合社會規範，未有讓人擔心之處。
      近4、5年進入保全業後，職場人際相對複雜，被告於外在
      環境與其本身智能不足之特質相互影響下，多次違犯法律
      ，然自去年（109）下半出獄後，未再出現違法行為。故
      依被告與其家人陳述之過往病史、鑑定會談內容、心理衡
      鑑結果、被告過去病歷紀錄及法院卷宗記載綜合判斷，推
      定案發時被告之精神狀態受到輕度智能不足之影響，導致
      被告依其辨識而行為之能力有所減損，但至多僅達顯著降
      低之程度等情，有該醫院精神鑑定報告書附卷可證（見本
      院卷第131至143頁），足見被告為本案犯行時，因輕度智
      能不足，依其辨識而行為之能力顯著減低之情形，爰依刑
      法第19條第2項規定減輕其刑。　　　　
　　㈣爰審酌被告犯本案前已犯2起竊盜案件，經法院判刑確定，
      有臺灣高等法院被告前案紀錄表可參，竟仍不知悔改，竟
      再犯本案侵入住宅竊盜犯行，足見其法制觀念薄弱，除造
      成他人財物損失外，亦嚴重影響住宅安寧，所為應予非難
      ，又告訴人遭竊之財物已領回，且被告與告訴人成立和解
      ，有和解書1紙可稽（見本院審易卷第65頁），被告犯罪
      所生之危害已獲部分減輕，兼衡其犯罪之動機、目的、手
      段、所竊得財物之價值，暨其自陳高工綜合職能科特教班
      畢業，現在從事保全工作，經濟狀況小康等語（見本院卷
      第194頁）及經鑑定診斷為「輕度智能不足」，犯後否認
      犯行之態度等一切情狀，量處如主文所示之刑，並諭知如
      易科罰金之折算標準。
　　㈤不予宣告監護之說明：
　　　按有刑法第19條第2項及第20條之原因，其情狀足認有再
      犯或有危害公共安全之虞時，於刑之執行完畢或赦免後，
      令入相當處所，施以監護。但必要時，得於刑之執行前為
      之，刑法第87條第2項定有明文。查被告於本案雖有刑法
      第19條第2項之原因。然查，被告之智能不足表現乃為長
      期狀態，無所謂發作與否之問題，亦無藥物治療可改善；
      但被告因其智能不足，抽象思考能力弱，問題解決判斷能
      力亦有所減損，實有賴重要他人，如家人以相對高密度的
      監督策略，時時關注被告生活動態，並定期與其討論職場
      情境中各種困境，給予適當應對方式的指導與建議，才有
      可能防止類似情事再犯等情，有該醫院精神鑑定報告書在
      卷可考（見本院卷第143頁），則被告本案自無宣告施以
      監護之必要，附此敘明。　
四、沒收：
　　查被告本件所竊得之財物，均已發還告訴人一節，業據告訴
    人陳明在卷（見偵卷第9頁），並有贓物認領保管單可參（
    見偵卷第13頁），爰依刑法第38條之1第5項規定不予宣告沒
    收。
據上論斷，應依刑事訴訟法第299條第1項前段，判決如主文。
本案經檢察官鄭心慈提起公訴，檢察官方心瑜到庭執行職務。
中　　華　　民　　國　　111 　年　　3 　　月　　24　　日
                  刑事第六庭    法　官  楊展庚
以上正本證明與原本無異
如不服本判決，應於判決送達後20日內敘明上訴理由，向本院提
出上訴狀 (應附繕本) ，上訴於臺灣高等法院。其未敘述上訴理
由者，應於上訴期間屆滿後20日內向本院補提理由書「切勿逕送
上級法院」。　　　　　　　　　　　　　　                                                 書記官　彭姿靜
中　　華　　民　　國　　111 　年　　3 　　月　　28　　日
附錄本案論罪科刑法條全文：
中華民國刑法第321條
犯前條第1項、第2項之罪而有下列情形之一者，處6月以上5年以
下有期徒刑，得併科50萬元以下罰金：
一、侵入住宅或有人居住之建築物、船艦或隱匿其內而犯之。
二、毀越門窗、牆垣或其他安全設備而犯之。
三、攜帶兇器而犯之。
四、結夥三人以上而犯之。
五、乘火災、水災或其他災害之際而犯之。
六、在車站、港埠、航空站或其他供水、陸、空公眾運輸之舟、
    車、航空機內而犯之。前項之未遂犯罰之。